【裁判字號】    96,再易,4
【裁判日期】    970123
【裁判案由】    清償信用卡消費借款
【裁判全文】
臺灣士林地方法院民事判決  96年度再易字第4號
再審原告    丙○○
            乙○○
再審被告    力興資產管理股份有限公司
法定代理人  甲○○
上列當事人間請求清償信用卡消費借款事件，再審原告對於本院
民國96年3 月12日95年度再易字第16號確定判決提起再審之訴，
本院判決如下：
    主  文
再審之訴駁回。
再審訴訟費用新臺幣壹仟伍佰元由再審原告負擔。
    事實及理由
一、按再審之訴顯無再審理由者，得不經言詞辯論，以判決駁回
    之，民事訴訟法第502 條第2 項定有明文。
二、本件再審原告起訴主張：本院民國96年3 月12日95年度再易
    字第16號民事確定判決（以下稱原再審判決）採取本院95年
    6 月22日95年度簡上字第60號民事確定判決（以下稱原確定
    判決）對於再審被告所提出之證物之判斷，認定再審原告之
    被繼承人施錫慶有親自持卡消費新臺幣（下同）26,956元之
    事實，本為再審原告所否認，再審被告就此有利於己之事實
    ，應負舉證之責。而關於再審被告主張曾經發給施錫慶信用
    卡一節，自始未曾提出收件回執，亦無送達信用卡及約定條
    款、帳單予施錫慶收件之證據。又原確定判決理由認定：施
    錫慶於89年3 月1 日死亡後即無該附卡之消費紀錄，其中在
    佛朗明哥俱樂部消費共有9 筆，依常情可認為是施錫慶親自
    持卡消費使用等情，乃依常情推測，而非依證據法則。至再
    審被告所提出之信用卡客戶消費明細資料，並非消費簽帳單
    ，而缺漏此項必要之證物，即無法證明系爭消費為施錫慶所
    為，是此部分再審被告主張為不能證明，原確定判決未見及
    此，遽為不利於再審原告之判決，顯有違失，原再審判決逕
    採為裁判基礎，即有違舉證責任分配法則及最高法院40年台
    上字第86號判例、53年台上字第2067號判例，為適用法規顯
    有錯誤，有民事訴訟法第496 條第1 項第1 款之再審事由。
    另原確定判決關於利息約定、計算起始日及違約金之判斷，
    係本於再審被告與訴外人施克慈間信用卡契約之約定，但此
    與施錫慶無涉，再審被告既無證據證明施錫慶有收受信用卡
    契約書，且91年6 月16日核發之支付命令，因施錫慶已於89
    年3 月1 日死亡，該支付命令因送達不合法而不生確定之效
    力，故原確定判決前開利息及違約金之判決，其理由全然無
    所依據，原再審判決遽為駁回再審之訴之判決，有民事訴訟
    法第497 條之再審事由。而原再審判決未見真實，認定原確
    定判決無判決理由與主文顯有矛盾之情形，以判決駁回再審
    之訴，顯有違失云云，而聲明求為判決：(一)原再審判決廢棄
    ；(二)原確定判決不利於再審原告部分廢棄；(三)上開廢棄部分
    ，再審被告在第一審之訴駁回。
三、再審被告則以：再審原告雖主張原確定判決未斟酌簽帳單、
    收件回執等證據，逕以常理論證之方式為判斷，違背證據法
    則，適用法規錯誤云云。然本件再審前第一、二審訴訟程序
    中，法院均已調查信用卡申請書上施錫慶之簽名、正卡施克
    慈為施錫慶之女，原住在佛朗明哥社區等情，復均為再審原
    告所不否認。雖再審被告因簽帳單及收件回執保存期限超過
    而無法提出，但原確定判決以該信用卡為佛朗明哥俱樂部之
    會員聯名卡，非會員無法使用。而施錫慶在該俱樂部消費有
    9 筆，其他特約廠商消費15筆，消費帳單及信用卡之寄送地
    址，與其居住及戶籍地址，亦均與住所地址相同，並使用期
    間長達1 年，卻從無任何異議，乃基於上述證據及信賴原則
    而為判決，無適用法規顯有錯誤之問題。又原確定判決基於
    定型化契約條款，因再審被告無法舉證附卡施錫慶了解條款
    之連帶責任及對條款有明示之意思表示，而將連帶給付部分
    廢棄，係利於再審原告。而再審前第一、二審判決無相互矛
    盾或有重要證物漏未斟酌之情形，再審原告亦有誤認。另再
    審原告係於96年4 月23日提出再審之訴，但早於同年2 月15
    日及同年5 月8 日，即已自動匯款償還原確定判決諭知應給
    付再審被告之本金、利息及違約金，雖尚有不足額637 元，
    但再審被告已免除再審原告等之連帶責任，則若視其自動償
    還款項為認諾，其此提出再審之訴已顯屬矛盾等語置辯，並
    聲明求為判決：再審之訴駁回。
四、茲再審原告雖主張原再審判決有民事訴訟法第496 條第1 項
    第1 款、第497 條所定之再審事由存在，而提起本件再審之
    訴。惟查：再審被告以本院士林簡易庭95年度士簡字第38號
    清償信用卡消費款事件，訴請再審被告及施克慈連帶給付18
    0,906 元及約定利息、違約金，經該第一審判決予以全部准
    許後，再審原告不服提起上訴，由本院以原確定判決諭知將
    第一審判決命連帶給付26,956元部分及該部分訴訟費用暨假
    執行之宣告廢棄，並駁回再審原告其餘上訴而確定。再審原
    告對此提起本院95年度再易字第16號再審之訴，主張原確定
    判決有民事訴訟法第496 條第1 項第2 款之再審事由，略謂
    原確定判決理由與主文顯有矛盾云云，原再審判決因認原確
    定判決理由已認定系爭信用卡消費款確為施錫慶消費所生，
    原確定判決主文諭知與理由互核並無矛盾之處，乃判決駁回
    再審之訴而確定等情，業據本院調取95年度士簡字第38號、
    95年度簡上字第60號及95年度再易字第16號民事事件卷宗查
    核無誤，而原確定判決認定再審原告應負給付義務之理由，
    業已在判決理由中詳為敘明，且與該判決主文諭知者相謀，
    並無矛盾之處，原再審判決針對再審原告主張之再審事由有
    無加以審斷，認無所主張之再審事由存在而予判決駁回，於
    法洵無不合，而原再審判決判斷之理由，既無涉舉證責任分
    配或證據取捨、斟酌，自無再審原告所指違背證據法則、最
    高法院40年台上字第86號判例、53年台上字第2067號判例或
    就足影響於判決之重要證物漏未斟酌之再審事由存在，更無
    從許由再審原告執前情任意指摘，以提起再審之訴。
五、從而，原再審判決無民事訴訟法第496 條第1 項第1 款、第
    497 條所定之再審事由，是本件再審之訴顯無再審理由，依
    民事訴訟法第502 條第2 項定，應不經言詞辯論，逕以判決
    駁回之。
六、依民事訴訟法第502 條第2 項、第78條、第87條第1 項，判
    決如主文。
中    華    民    國    97    年    1    月    23     日
                  民事第一庭  審判長法  官  陳靜芬
                                    法  官  馬傲霜
                                    法  官  蕭錫証
以上正本證明與原本無異。
本件判決不得上訴。
中    華    民    國    97    年    1     月   25     日
                                    書記官  林立原


司法院資訊處製作；財團法人民間司法改革基金會備份。
